【裁判字號】    89,上易,1068
【裁判日期】    890926
【裁判案由】    業務侵占等
【裁判全文】
臺灣高等法院高雄分院刑事判決                  八十九年度上易字第一六八號
      上  訴  人
      即  被  告  丁○○
右上訴人因業務侵占等案件，不服臺灣高雄地方法院八十九年度易字第四六四號中華
民國八十九年五月九日第一審判決（起訴案號：臺灣高雄地方法院檢察署八十八年度
偵字第二七一五九號），提起上訴，本院判決如左：
      主      文
原判決撤銷。
丁○○連續意圖為自己不法之所有，而侵占對於業務上所持有之物，處有期徒刑捌月
；又連續意圖為自己不法之所有，以詐術使人將本人之物交付，處有期徒刑參月；應
執行有期徒刑拾月。
      事      實
一、丁○○原任職於乙○○所經營之「丙○○○○」，擔任業務暨送貨員，並負責收
    取客戶之貨款，係從事業務之人。其因個人在外負債甚多，需錢週轉，竟萌歹念
    ，基於意圖為自己不法所有之概括犯意，連續趁業務上收取客戶貨款職務之便，
    將其於業務上向客戶收取之貨款，易持有為所有而侵吞入己，供己週轉使用，於
    民國八十八年七月間侵占貨款新台幣（下同）十二萬二千一百四十九元，同年八
    月間侵占貨款一萬四千八百二十二元，共計侵占貨款達十三萬六千九百七十一元
    。丁○○另因「丙○○○○」對於業務人員於每開發一新客戶，即發給業務員二
    百五十八元之獎金（甲訴人誤載為二百五十元），竟亦基於意圖為自己不法所有
    之概括犯意，自八十八年四月一日起至同年七月三十一日止，連續將原已向丙○○○○訂購羊乳之中華電信甲司福利社之多數舊客戶，佯為其辦理退戶不再續約
    ，再將原舊客戶另以新客戶名義辦理訂購手續，而以此偽開發新客戶之方法，致
    「丙○○○○」乙○○陷於錯誤，而交付其每戶二百五十八元之開發獎金，丁○○先後共向「丙○○○○」乙○○詐得四十六位客戶獎金，合計一萬一千八百六
    十八元（甲訴人誤載為二百五十元）。
二、案經被害人乙○○訴由臺灣高雄地方法院檢察署檢察官偵查起訴。
      理      由
一、上訴人即被告丁○○經合法傳喚，無正當理由不到庭，惟查右揭事實，業據被告
    於偵查及原審中坦承不諱，核與告訴人代理人鍾文光於偵查及原審指訴之情節相
    符，復有被告未付款明細表影本一紙、收費明細表一百十一張、客戶訂單報表十
    一紙附卷可稽。本件事證明確，被告業務侵占及詐欺取財犯行，均堪認定。
二、查被告丁○○原任職於乙○○所經營之「丙○○○○」，擔任業務暨送貨員，並
    負責收取客戶之貨款，係從事收取貨款業務之人，已經被告供承不諱，且經告訴
    代理人鍾文光指訴明確，被告將業務上向客戶收取之貨款易持有為所有而侵吞入
    己，核被告所為，係犯刑法第三百三十六條第二項之業務侵占罪。又被告因「丙○○○○」對於業務人員於每開發一新客戶，即發給業務員二百五十八元之金
    ，竟將舊客戶另以新客戶名義辦理訂購手續，而以此偽開發新客戶之方法，向「
    丙○○○○」騙取每戶二百五十八元之開發獎金，核被告此部分所為，係犯刑法
    第三百三十九條第一項之詐欺取財罪。被告所為業務侵占及詐欺取財數行為，均
    時間緊接，手法相同，所犯構成要件罪名均相同，顯均係出於概括之犯意反覆為
    之，均為連續犯，應分別依刑法第五十六條之規定，分別論以一罪，並均依法加
    重其刑。甲訴人雖僅起訴被告詐欺取財一次二百五十元（應為二百五十八元），
    餘者未於起訴書中敘及，但連續犯為裁判上一罪，檢察官就犯罪事實一部起訴，
    依刑事訴訟法第二百六十七條規定，其效力及於全部，因此對於其餘四十五次詐
    欺取財部分部分，本院自應一併加以審理。又被告所犯上開業務侵占及詐欺取財
    罪二罪間，犯意各別，行為互殊，應予分論併罰。
三、原審以被告罪證明確，因予論罪科刑，固非無見；惟查：（一）原審就被告所為
    之侵占之行為，為何係業務侵占，僅於事實欄將被告之職務加以記載，卻未於理
    由欄敘明其依據，尚有未洽。（二）原審就被告被訴詐欺部分，甲訴人僅起訴一
    次，原審認定被告先後詐欺四十六次，甲訴人未起訴之部分，原審為何亦得一併
    加以審判，原審未於理由欄加以說明其依據，竟全部加以審判，亦有未洽。（三
    ）被告所犯詐欺取財罪之犯罪時間為何時，原審亦未將該犯罪時間於事實欄加以
    記載，有事實不明確之違法。被告上訴，空言指摘原判決不當，雖無理由，然原
    判決既有上開可議之處，自屬無可維持，應由本院將原判決予以撤銷改判。爰審
    酌被告因一時貪念，將業務上持有之貨款挪為己用，有虧職守，惟念其犯後坦承
    犯行，尚具悔意，態度良好，及犯罪所得非鉅等一切情狀，爰量處如主文第二項
    所示之刑，並定其應執行有期徒刑十月。
四、被告經合法傳喚，無正當理由不到庭，不待其陳述逕行判決。
據上論斷，應依刑事訴訟法第三百六十九條第一項前段、第三百六十四條、第三百七
十一條、第二百九十九條第一項前段，刑法第五十六條、第三百三十六條第二項、第
三百三十九條第一項、第五十一條第五款，罰金罰鍰提高標準條例第一條前段，判決
如主文。
本案經檢察官林炳雄到庭執行職務。
中    華    民    國     八十九     年       九       月     二十六     日
                              臺灣高等法院高雄分院刑事第七庭
                                  審判長法官  王光照
                                        法官  黃憲文
                                        法官  黃壽燕
右正本證明與原本無異。
不得上訴。
                                      書記官  蘇恒仁
中    華    民    國     八十九     年       九       月    二十七      日
附錄本判決論罪科刑法條：
刑法第三百三十六條：
  對於甲務上或因甲益所持有之物，犯前條第一項之罪者，處一年以上七年以下有期
  徒刑，得併科五千元以下罰金。
  對於業務上所持有之物，犯前條第一項之罪者，處六月以上五年以下有期徒刑，得
  併科三千元以下罰金。
  前二項之未遂犯罰之。
刑法第三百三十九條第一項：
  意圖為自己或第三人不法之所有，以詐術使人將本人或第三人之物交付者，處五年
  以下有期徒刑、拘役或科或併科一千元以下罰金。
                                                                        Ｇ


司法院資訊處製作；財團法人民間司法改革基金會備份。
